【裁判字號】    95,訴,1890
【裁判日期】    951211
【裁判案由】    毒品危害防制條例
【裁判全文】
臺灣彰化地方法院刑事判決              95年度訴字第1890號
公  訴  人  臺灣彰化地方法院檢察署檢察官
被      告  甲○○
上列被告因違反毒品危害防制條例案件，經檢察官提起公訴（九
十五年度毒偵字第三九００號），本院認有刑事訴訟法第二百七
十三條之一第一項之情形，而改依簡式審判程序判決如下：
    主  文
甲○○施用第一級毒品，累犯，處有期徒刑玖月，扣案之海洛因
壹包（驗餘淨重零點零肆公克），沒收銷燬之，扣案之鏟管壹支
，沒收之；又施用第二級毒品，累犯，處有期徒刑柒月。應執行
有期徒刑壹年月。扣案之海洛因壹包（驗餘淨重零點零肆公克
），沒收銷燬之，扣案之鏟管壹支，沒收之。
    犯 罪 事 實
一、甲○○曾因違反毒品危害防制條例案件，經本院以九十年訴
    字第九三九號刑事判決判處有期徒刑八月、七月，應執行有
    期徒刑一年二月確定，又於九十一年間，因違反毒品危害防
    制條例案件，經本院以九十一年易字第八四０號刑事判決判
    處應執行有期徒刑四月確定，二案接續執行，於民國（下同
    ）九十三年九月十四日縮短刑期執行完畢。又其前因施用毒
    品案件，經本院以八十八年度毒聲字第七一四號裁定移送戒
    治處所施予強制戒治一年，自八十八年三月五日起送臺灣雲
    林戒治所施以強制戒治滿三月後，其成效經評定合格，無繼
    續戒治必要，經本院以八十八年度毒聲字第三一九六號裁定
    停止戒治，所餘戒治期間付保護管束，迄八十九年二月二十
    一日保護管束期滿，未經撤銷其停止戒治，而視為業已執行
    期滿，由臺灣彰化地方法院檢察署檢察官於八十九年三月十
    六日，以八十九年度戒毒偵字第二四二號為不起訴處分確定
    ；復於九十年間，又因施用毒品案件，經本院以九十年度毒
    聲字第二七八０號裁定令入戒治處所施以強制戒治一年，自
    九十年十月二十四日起送臺灣雲林戒治所施以強制戒治滿三
    月後，其成效經評定合格，無繼續戒治必要，復經本院以九
    十一年度毒聲字第五八二號裁定停止戒治，所餘戒治期間付
    保護管束，而所犯刑事案件部分，則經本院以九十年度訴字
    第九三九號刑事判決判處有期徒刑八月、七月，應執行有期
    徒刑一年二月確定（業已執行完畢）；惟其於保護管束期間
    又因施用毒品違反保護管束應遵守事項情節重大，經本院以
    九十一年度毒聲字第一六五九號裁定撤銷停止戒治，令入戒
    治處所施以殘餘期間之強制戒治，迄九十二年三月三十一日
    戒治期滿，此部分所犯刑事案件則經本院以九十一年度易字
    第八四０號刑事判決判處有期徒刑四月確定（業已執行完畢
    ）；另於九十四年間，再因施用第一、二級毒品案件，經臺
    灣高等法院臺中分院以九十五年度上訴字第三四一號刑事判
    決判處有期徒刑一年二月、十月，應執行有期徒刑一年八月
    確定（現正執行中）。詎其仍不知悔改，於前開強制戒治執
    行完畢釋放後五年內，復基於施用第一級毒品海洛因之犯意
    ，於九十五年九月十九日二十二時許，在其位於彰化縣員林
    鎮○○里○○路一巷一六弄一號之住所，以將第一級毒品海
    洛因摻入香煙內，點火加以吸食之方式，施用第一級毒品海
    洛因一次。另基於施用第二級毒品甲基安非他命之犯意，於
    九十五年九月十九日二十二時許，在其上開住所，以將第二
    級毒品甲基安非他命置放於玻璃球吸食器內，外用火加以燒
    烤使成氣體後吸食之方式，施用第二級毒品甲基安非他命一
    次。嗣於九十五年九月二十二日十三時許，在彰化縣二水鄉
    ○○村○○路一０八號處，為警查獲，並扣得第一級毒品海
    洛因一包（驗餘淨重０點０四公克）及其所有，供其施用毒
    品所用之鏟管一支。
二、案經彰化縣警察局田中分局報請臺灣彰化地方法院檢察署檢
    察官偵查起訴，本院認有刑事訴訟法第二百七十三條之一第
    一項之情形，而改依簡式審判程序審理。
    理  由
一、按除被告所犯為死刑、無期徒刑、最輕本刑為三年以上有期
    徒刑之罪或高等法院管轄第一審案件者外，於刑事訴訟法第
    二百七十三條第一項程序進行中，被告先就被訴事實為有罪
    之陳述時，審判長得告知被告簡式審判程序之旨，並聽取當
    事人、代理人、辯護人及輔佐人之意見後，裁定進行簡式審
    判程序；除簡式審判程序及簡易程序案件外，第一審應行合
    議審判，刑事訴訟法第二百七十三條之一第一項、第二百八
    十四條之一分別定有明文。本件被告甲○○所犯係死刑、無
    期徒刑、最輕本刑為三年以上有期徒刑或高等法院管轄第一
    審案件以外之罪，並於本院行準備程序時就被訴事實為有罪
    之陳述，本院合議庭依前揭規定，經評議結果，裁定改由受
    命法官獨任行簡式審判程序，先予敘明。
二、上揭事實，業據被告迭於警、偵訊及本院行準備程序與審理
    時均坦承不諱，且其於九十五年九月二十二日為警查獲時所
    採取之尿液，經送鑑驗結果，確呈甲基安非他命及嗎啡陽性
    反應，此有彰化縣警察局田中分局委託檢驗尿液代號與真實
    姓名對照單及詮昕科技股份有限公司九十五年十月九日所出
    具之濫用藥物尿液檢驗報告各一紙附卷可稽，而扣案之白色
    粉末一包，經送鑑驗結果確係海洛因成分（驗餘淨重０點０
    四公克），此有法務部調查局九十五年十月二十四日調科壹
    字第０九五二三０二九七九０號鑑定書一紙在卷足憑，此外
    ，復有扣案之鏟管一支可資佐證，足認被告之自白應與事實
    相符，洵堪採信。再查，被告前因施用毒品案件，經本院以
    八十八年度毒聲字第七一四號裁定移送戒治處所施予強制戒
    治一年，自八十八年三月五日起送臺灣雲林戒治所施以強制
    戒治滿三月後，其成效經評定合格，無繼續戒治必要，經本
    院以八十八年度毒聲字第三一九六號裁定停止戒治，所餘戒
    治期間付保護管束，迄八十九年二月二十一日保護管束期滿
    ，未經撤銷其停止戒治，而視為業已執行期滿，由臺灣彰化
    地方法院檢察署檢察官於八十九年三月十六日，以八十九年
    度戒毒偵字第二四二號為不起訴處分確定；復於九十年間，
    又因施用毒品案件，經本院以九十年度毒聲字第二七八０號
    裁定令入戒治處所施以強制戒治一年，自九十年十月二十四
    日起送臺灣雲林戒治所施以強制戒治滿三月後，其成效經評
    定合格，無繼續戒治必要，復經本院以九十一年度毒聲字第
    五八二號裁定停止戒治，所餘戒治期間付保護管束，而所犯
    刑事案件部分，則經本院以九十年度訴字第九三九號刑事判
    決判處有期徒刑八月、七月，應執行有期徒刑一年二月確定
    （業已執行完畢）；惟其於保護管束期間又因施用毒品違反
    保護管束應遵守事項情節重大，經本院以九十一年度毒聲字
    第一六五九號裁定撤銷停止戒治，令入戒治處所施以殘餘期
    間之強制戒治，迄九十二年三月三十一日戒治期滿，此部分
    所犯刑事案件則經本院以九十一年度易字第八四０號刑事判
    決判處有期徒刑四月確定（業已執行完畢）；另於九十四年
    間，再因施用第一、二級毒品案件，經臺灣高等法院臺中分
    院以九十五年度上訴字第三四一號刑事判決判處有期徒刑一
    年二月、十月，應執行有期徒刑一年八月確定（現正執行中
    ）等情，有該不起訴處分書、判決書、臺灣高等法院被告前
    案紀錄表及臺灣彰化地方法院檢察署刑案資料查註紀錄表在
    卷足憑，被告顯係於受強制戒治執行完畢釋放後，五年內再
    犯毒品危害防制條例第十條第一、二項之罪，依同條例第二
    十三條第二項規定，應依法論科。綜上所述，本件犯罪事證
    明確，被告前開犯行洵堪認定。
三、核被告甲○○所為，係犯毒品危害防制條例第十條第一項之
    施用第一級毒品罪及同條第二項之施用第二級毒品罪。被告
    為施用毒品而持有第一、二級毒品，其持有之低度行為均應
    為施用之高度行為所吸收，均不另論罪。又其所犯上開二罪
    ，犯意各別，行為互殊，且犯罪構成要件亦不同，應予分論
    併罰。復查被告曾因違反毒品危害防制條例案件，經本院以
    九十年訴字第九三九號刑事判決判處有期徒刑八月、七月，
    應執行有期徒刑一年二月確定，又於九十一年間，因違反毒
    品危害防制條例案件，經本院以九十一年易字第八四０號刑
    事判決判處應執行有期徒刑四月確定，二案接續執行，於九
    十三年九月十四日縮短刑期執行完畢等情，有臺灣彰化地方
    法院檢察署刑案資料查註紀錄表及臺灣高等法院被告前案紀
    錄表等件在卷可參，被告於受有期徒刑之執行完畢後，五年
    內再犯有期徒刑以上之罪，為累犯，應依刑法第四十七條第
    一項規定，分別加重其刑。爰審酌被告前曾有施用毒品罪行
    ，經送觀察勒戒、強制戒治執行完畢釋放後，猶不知悔改，
    再施用毒品不輟，不僅戕害自身健康，更辜負國家將之視為
    病人，並施以長時間之戒治處遇之苦心，惟其對他人權益之
    侵害仍屬有限，於本院行準備程序與審理時均已坦承犯行，
    暨其犯罪動機、目的、手段、施用之次數、期間及其智識程
    度、生活狀況等一切情狀，分別量處如主文所示之刑，並依
    刑法第五十一條規定定其應執行刑。扣案之海洛因一包（驗
    餘淨重０點０四公克），係屬第一級毒品，且係供被告施用
    毒品所用，不問何人所有，爰依毒品危害防制條例第十八條
    第一項前段規定，沒收銷燬之。另扣案之鏟管一支，係被告
    所有，且供其施用毒品犯罪所用之物，業據其陳明在卷，爰
    依刑法第三十八條第一項第二款規定，併予宣告沒收。
四、另臺灣彰化地方法院檢察署九十五年度毒偵字第四四五八號
    併辦意旨以：被告於九十五年十月三十一日晚上九時許止，
    施用海洛因一次之犯行，並與前揭起訴之施用第一級毒品罪
    部分有集合犯之包括一罪關係，而移送本院併案審理。惟：
  (一)按所謂集合犯，係指立法者在犯罪構成要件所描述或預設
      之該當行為，本即具有不斷反覆實施之特性而言，例如經
      營、收集、常業等犯行，自其構成要件之描述，本即有反
      覆為同一行為之意義。而施用毒品犯行之構成要件行為係
      「施用」，於立法者之立法描述中，實難認有反覆為同一
      行為之含意在內；雖施用毒品之行為顯可能係成癮之依賴
      行為，而符合所謂「習慣犯」或「慣行犯」之學理上概念
      ，然此一概念與集合犯之概念尚非屬一致，合先敘明。
  (二)次按海洛因屬中樞神經抑制劑，使用者固會對其產生生理
      及心理之依賴性，惟施用者是否因而對海洛因習慣成癮，
      仍應視施用者之施用劑量、施用頻率及個人耐藥性等因素
      而定，本件被告縱有多次施用毒品之情形，然其是否業已
      施用毒品成癮或有施用毒品之習慣，卷內並無相關資料足
      以佐證；況且，被告於本院審理中已自承，其係另行於九
      十五年十月三十一日晚上九時許止，在其位於彰化縣員林
      鎮○○里○○路一巷一六弄一號之住所，施用海洛因一次
      等語明確（參見本院九十五年十一月二十七日審判筆錄）
      ，核與本案起訴事實已分別相隔約一月餘，則被告施用毒
      品海洛因是否已成癮或習慣，顯非無疑；移送併辦意旨認
      為被告此部分施用第一級毒品犯行，與前揭論罪科刑業經
      起訴之施用第一級毒品犯行間，屬於包括一罪之集合犯，
      容有誤會。從而，移送併辦意旨所述被告施用第一級毒品
      之犯行，自非本案起訴效力所及，本院即無從併予審理，
      應退回檢察官另行依法處理，附予敘明。
據上論斷，應依刑事訴訟法第二百七十三條之一第一項、第二百
九十九條第一項前段，毒品危害防制條例第十條第一項、第二項
、第二十三條第二項、第十八條第一項前段，刑法第十一條、第
四十七條第一項、第三十八條第一項第二款、第五十一條第一項
第五款，判決如主文。
本案經檢察官張尹敏到庭執行職務。
中    華    民    國    95    年    12    月    11    日
                  刑事第一庭          法  官  簡璽容
以上正本證明與原本無異。
如不服本判決，應於判決送達後十日內向本院提出上訴狀 (須附
繕本 )。
中    華    民    國    95    年    12    月    11    日
                                      書記官  陳錫威
附錄本案論罪科刑法條全文：
毒品危害防制條例第10條
施用第一級毒品者，處 6 月以上 5 年以下有期徒刑。
施用第二級毒品者，處 3 年以下有期徒刑。


司法院資訊處製作；財團法人民間司法改革基金會備份。
